高雄高等行政法院裁定　　　　　　　　　　　　　　九十一年度訴字第八十二號
　　原　　　告　甲○○
　　　　　　　　乙○○
　　共　　　同
　　訴訟代理人　壬○○
　　被　　　告　雲林縣莿桐鄉公所
　　代　表　人　丁○○　○○
　　訴訟代理人　庚○○
　　被　　　告　雲林縣政府
　　代　表　人　丙○○　○○
　　訴訟代理人　己○○
　　　　　　　　辛○○
　　　　　　　　戊○○
右當事人間因土地徵收事件，原告提起行政訴訟。本院裁定如左︰
　　主  文
原告之訴駁回。
訴訟費用由原告負擔。
　　理  由
一、按原告之訴，不備起訴要件，行政法院應以裁定駁回之，行政訴訟法第一百零七
    條第十款定有明文。又行政訴訟法第六條規定之確認訴訟之訴訟類型固包括確認
    已執行完畢之行政處分為違法之訴訟，但提起確認已執行完畢之行政處分違法之
    訴訟，須已有行政處分存在為前提，此觀行政訴訟法第六條第一項規定自明。而
    所謂行政處分，係指行政機關就公法上具體事件所為之決定或其他公權力措施而
    對外直接發生法律效果之單方行政行為，則為行政程序法第九十二條第一項所明
    定。
二、原告訴請確認被告雲林縣政府核准將徵收作為學校用地之土地，撥給被告雲林縣
    莿桐鄉公所供為興建托兒所已執行完畢之行政處分為違法之部分：
（一）本件原告起訴略謂被告雲林縣政府為取得該縣莿桐鄉都市計畫公共設施保留地
      作為莿桐國小用地，申請徵收雲林縣莿桐鄉○○段三九Ｏ－七號等四十四筆土
      地，並報經前台灣省政府七十七年七月二十五日七七府第四字第一五四四三七
      號函准徵收，而被告雲林縣政府於上揭土地完成徵收土地登記後，在未經前台
      灣省政府同意或核准之前，即將系爭土地撥付另一被告莿桐鄉公所作為興建托
      兒所使用，顯然違反行為時土地法第二百二十三條應經省政府核准之規定，自
      屬違法亂紀之惡劣示範，而有提起確認之訴確認被告行為違法之必要等語。
（二）經查，系爭土地業經被告雲林縣政府完成土地徵收，登記為公有，並撥付被告
      雲林縣莿桐鄉公所使用之事實，為兩造所不爭執。惟，所謂公有土地之撥用，
      乃各級政府機關因公務或公共目的，使需用土地之行政機關取得土地使用權，
      故僅為使用權之移轉，並未涉及所有權之移轉。此與前揭行政程序法規定，行
      政處分須具備「直接對外發生法律效果」此一要件顯不相符，而僅屬機關相互
      間之行政內部行為。故被告雲林縣政府撥用公有土地之行為既非行政處分，依
      前揭所述，原告並不得以被告雲林縣政府其撥用行為已執行完畢為違法作為確
      認訴訟標的。原告提起本件訴訟，求予確認被告雲林縣政府撥用行為為違法行
      政處分，揆諸首開規定，應認不備要件，顯非合法，應予駁回。
三、原告訴請確認被告雲林縣莿桐鄉公所於系爭土地上興建托兒所並已執行完畢之行
    政處分違法之部分：
（一）本件原告另主張系爭土地為雲林縣莿桐鄉都市計畫之公共設施文教區國小用地
      ，被告雲林縣莿桐鄉公所在未經都市計畫變更前，公然違反都市計畫法第五十
      一條之限制禁止規定，興建大型托兒所，自屬違法行為，而被告行為若經確認
      判決確認違法，於原告等即有受原價償額收回土地或與被告等協商補救辦法之
      實益，自有提起確認訴訟之必要云云。
（二）惟查，同案被告雲林縣政府撥用系爭土地予被告雲林縣莿桐鄉公所後，被告雲
      林縣莿桐鄉公所於該土地興建托兒所之行為乃單純之實施行為，並無對外直接
      發生法律效果，要屬事實行為之性質，並非行政處分，自與行政訴訟法第六條
      第一項確認已執行完畢之行政處分為違法之訴，其確認之對象須為行政處分之
      要件不合。原告所稱有提起確認訴訟之實益與必要，並於受命法官行準備程序
      時，仍持撥用與興建為行政處分云云，顯屬誤會。是原告提起本件行政訴訟，
      依首揭說明，為不備起訴要件，顯非合法，應予駁回。
四、依行政訴訟法第一百零七條第一項第十款、第一百零四條，民事訴訟法第九十五
    條、第七十八條，裁定如主文。
中　　　華　　　民　　　國    九十一　　年　  　五　　　月　　　六　　　日
                              高雄高等行政法院第三庭
                                          審判長法官  江幸垠
                                          法      官  戴見草
                                          法      官  林石猛
右為正本係照原本作成。
如不服本裁定，應於裁定送達後十日內以書狀敘明理由，經本院向最高行政法院提出
抗告（須按對造人數附具繕本）；並應預繳送達用掛號郵票六份（每份三十四元）。
中　　　華　　　民　　　國    九十一　　年　  　五　　　月　　　六　　　日
                                          法院書記官  洪美智
